【裁判字號】    98,上更(一),412
【裁判日期】    990430
【裁判案由】    毒品危害防制條例
【裁判全文】
臺灣高等法院刑事判決             98年度上更(一)字第412號
上  訴  人  臺灣板橋地方法院檢察署檢察官
上  訴  人
即  被  告  丙○○
選任辯護人  王淑琍律師
上列上訴人因被告違反毒品危害防制條例案件，不服臺灣板橋地
方法院96年度訴字第3561號，中華民國97年7月29日第一審判決
（起訴案號：臺灣板橋地方法院檢察署96年度偵字第14443號、
第5393號、第20063號），提起上訴，經判決後，由最高法院發
回更審，本院判決如下：
    主  文
原判決關於丙○○販賣第一級毒品、販賣第二級毒品部分，及定
應執行刑部分，均撤銷。
丙○○持有第一級毒品，累犯，處有期徒刑壹年，減為有期徒刑
陸月，扣案如附表一編號1所示之毒品，沒收銷燬之；如附表一
編號2所示之包裝袋柒只沒收。又販賣第二級毒品，累犯，處有
期徒刑捌年陸月；未扣案如附表二編號1所示之財物沒收，如全
部或一部不能沒收時，以其財產抵償之。又販賣第二級毒品，累
犯，處有期徒刑捌年陸月；未扣案附表二編號2所示之財物沒收
，如全部或一部不能沒收時，以其財產抵償之。又販賣第一級毒
品，累犯，處有期徒刑拾伍年陸月；扣案如附表三編號3所示之
物沒收；未扣案如附表二編號3所示之財物沒收，如全部或一部
不能沒收時，以其財產抵償之。又販賣第一級毒品，累犯，處有
期徒刑拾伍年陸月，扣案如附表三編號1所示之毒品，沒收銷燬
之；扣案如附表三編號2、3所示之物均沒收。應執行有期徒刑貳
拾參年，扣案如附表一編號1、附表三編號1所示之毒品，均沒收
銷燬之；扣案如附表一編號2、附表三編號2、3所示之物均沒收
；未扣案附表二編號1至3所示之財物均沒收，如全部或一部不能
沒收時，以其財產抵償之。
丙○○被訴如附表五所示之違反毒品危害防制條例第4條第2項之
販賣第二級毒品罪部分，無罪。
    事  實
一、丙○○前因施用安非他命案件，經本院以83年度上訴字第58
    88號刑事判決判處有期徒刑10月確定；又因販賣甲基安非他
    命及施用毒品案件，經臺灣板橋地方法院以83年度訴字第16
    84號刑事判決分別判處有期徒刑5年6月、3年2月確定；因違
    反藥事法案件，經臺灣板橋地方法院以83年度訴字第2490號
    刑事判決判處有期徒刑3月確定，前開各案嗣經臺灣板橋地
    方法院以85年度聲字第149號裁定應執行刑為有期徒刑9年2
    月確定，於民國84年12月26日入監服刑，於88年4月26日縮
    短刑期假釋出監，惟因於假釋期間違反保護管束應遵守事項
    情節重大，經撤銷假釋，於91年2月8日入監續服殘刑3年6月
    又26日，至94年12月16日縮刑期滿執行完畢，仍不知警惕。
二、丙○○為下列犯行：
（一）丙○○明知海洛因係毒品危害防制條例第2條第1項第1款
      所列之第一級毒品，未經許可不得持有，竟於95年12月間
      某日，在不詳地點以不詳價格向姓名成年人販入第一級毒
      品海洛因7包，而持有之。嗣於同年12月24日晚間9時50分
      許，為警在臺北縣三重市○○街16號前查獲，並扣得如附
      表一所示海洛因7包（其中6包鑑餘淨重共計40.40公克、
      純度42.82%，另1包鑑餘淨重8.37公克，純度0.5%）。
（二）丙○○明知甲基安非他命係毒品危害防制條例第2條第1項
      第2款所列之第二級毒品，未經許可不得販賣，竟基於意
      圖營利而販賣第二級毒品甲基安非他命之犯意，以其所持
      用0000000000門號行動電話與甲○○所持用0000000000門
      號行動電話聯繫後，先後於96年2月26日夜間在臺北縣
      三重市○○路、重陽路口，同年3月7日夜間在臺北縣三
      重市光榮國中附近，各以新臺幣（下同）34,000元之價格
      ，販賣半兩之甲基安非他命予甲○○。嗣經警方先於96年
      3月15日在臺北縣蘆洲市○○路204號3樓之5查獲甲○○施
      用第二級毒品甲基安非他命（另由原審以96年度訴字第30
      87號判決，上訴後本院97年度上訴字第3222號、97年度上
      更(一)字第656號撤銷改判、最高法院98年度台上字第460
      3號判決上訴駁回確定），因而查悉上情。
（三）丙○○明知海洛因係毒品危害防制條例第2條第1項第1款
      所列之第一級毒品，未經許可不得販賣，復基於意圖營利
      而販賣第一級毒品海洛因之犯意，先後於96年6月13日
      、同年6月20日，在其臺北市○○區○○路132號1樓之
      居所，各以11,000元之價格，販賣半錢之海洛因予乙○○
      （按第2次尚未取得價款，乙○○部分另由臺灣士林地方
      法院以97年度訴字第470號判決）。嗣經警方於96年6月22
      日下午4時20分許，持搜索票前往臺北市○○區○○路132
      號1樓執行搜索，而當場查獲丙○○、潘巧凌、丁○○、
      譚君博以及準備前來償付海洛因欠款之乙○○，並於客廳
      扣得如附表三編號1所示已分裝之海洛因34包（鑑餘淨重
      共計159.38公克、純度85.19%）；如附表三編號3所示之
      電子磅秤2台、研磨機1台、分裝袋1包、糖1包、提撥器4
      支；如附表四所示之甲基安非他命2包（鑑餘毛重共計4.
      189公克）、安非他命吸食器2組、止血帶2條、針筒24支
      、帳冊3本、電話聯絡單4張、監視器鏡頭等物。
三、案經臺北縣政府警察局移請臺灣板橋地方法院檢察署檢察官
    暨由檢察官主動偵查起訴。
    理  由
壹、證據能力部分：
一、證人丁○○、乙○○、甲○○於警詢之證述，不得作為證據
    ：
    按刑事訴訟法於92年2月6日修正、增訂公布施行之前，就被
    告以外之人於審判外之陳述，雖未如修正、增訂後規定「除
    有法律規定者外，不得作為證據」，然如前所述，被告詰問
    證人之權利，既係憲法所保障之基本人權及基本訴訟權，證
    人於審判中，應依法定程序，到場具結陳述，並接受被告之
    詰問，其陳述始得作為認定被告犯罪事實之判斷依據；則證
    人之警詢、檢察官偵查中及其他審判外之陳述，縱係於92年
    2月6日修正、增訂公布之刑事訴訟法施行之前取得，仍無獨
    立特殊之證據價值，其目的當僅在證人有法定情形而無法傳
    喚，或傳喚不到，或到庭後無正當理由拒絕陳述，或於審判
    中到場陳述內容與其先前在審判外所為陳述不符時，取代其
    審判中之陳述，若證人於審判中已到場作證，被告之對質詰
    問權既得以行使，法院復得直接聽聞並觀察證人陳述時之言
    行舉止，其證據價值自比審判外之陳述為高，茍無相當理由
    ，即不能以該證人審判外之陳述代替其於審判中之證詞（最
    高法院95年度台上字第1296號判決意旨參照）。查證人丁○○、乙○○、甲○○於警詢調查時，雖均就本件被告丙○○
    等人之犯罪事實有所陳述，惟前開證述筆錄均屬證人於審判
    外之陳述，證人丁○○等人嗣後既經原審傳訊到庭結證陳述
    ，前開證人於審判外之陳述筆錄又無刑事訴訟法第159條之1
    至第159條之5所設例外具有較可信之特別情況，可認足以取
    代其於審判中之陳述，自不得執為本件認定被告犯罪之證據
    。
二、證人甲○○、丁○○、乙○○於偵查中之證述，得作為證據
    ：
    按被告以外之人於偵查中向檢察官所為之陳述，除顯有不可
    信之情況者外，得為證據，刑事訴訟法第159條之1第2項定
    有明文，此係因上開偵查中向檢察官所為之陳述雖仍為審判
    外之陳述，但立法者衡量刑事訴訟法規定檢察官代表國家偵
    查犯罪、實施公訴，依法有訊問被告、證人、鑑定人之權，
    且實務運作時，偵查中檢察官向被告以外之人所取得之陳述
    ，原則上均能遵守法律規定，不致違法取供，其可信性極高
    ，為兼顧理論與實務為由，而對「被告以外之人於偵查中向
    檢察官所為之陳述」，例外規定除有顯不可信之情況者外，
    得為證據。本件證人甲○○、丁○○、乙○○以證人身分在
    偵查中向檢察官所為之證述均經具結，且其等於原審均到庭
    就先前於偵查中所為之證述供被告等人及辯護人詰問，揆諸
    司法院釋字第582號解釋意旨，對於被告等人之詰問權已有
    所保障，即已合於法定程序。又其等於偵查中既均經具結願
    負偽證罪之刑事責任，在證據能力方面亦可認其等所為證述
    之真實性可獲初步之確保。準此，上開證人於偵查中向檢察
    官所為之證述，尚難認有「顯不可信」之情況，應認具有證
    據能力。
三、卷附0000000000、0000000000門號通訊監察譯文中，警員所
    自行加註之研判意見，並非被告等人實際於電話中所交談之
    內容，屬警員個人於審判外之陳述，揆諸前揭法律規定，自
    不得作為認定被告犯罪事實之證據。
四、被告丙○○於警詢中之自白，不得作為證據：
    被告丙○○稱其製作警詢筆錄時毒癮發作，昏昏沈沈應訊，
    警詢供述並非出於任意性，而經原審當庭勘驗其警詢錄音帶
    結果，確實當時被告丙○○不斷打呵欠，且回答時十分含混
    不容易聽清楚，多為「對」之簡短回答，此有原審勘驗筆錄
    在卷可憑（見原審卷(一)第197至202頁），可徵被告丙○○辯
    稱其當時精神恍惚等情，應堪採信，且檢察官亦當庭捨棄此
    項證據（見原審卷(一)第202頁），是被告丙○○之警詢筆錄
    既係在疲勞狀態下接受訊問，依刑事訴訟法第156條第1項之
    規定，其警詢中之供述，即不得做為證據。
五、其餘本院認定犯罪事實所引用之卷內文書證據及物證之證據
    能力部分，並無證據證明係公務員違背法定程序所取得，而
    檢察官、被告及其辯護人於原審、本院上訴審及本院亦均未
    主張排除前開物證之證據能力，且迄於本審言詞辯論終結前
    復均未表示異議，本院經審酌前開物證並非公務員違背法定
    程序所取得，亦無刑事訴訟法第159條之4顯有不可信之情況
    ，故認上揭物證均有證據能力。
貳、實體部分：
一、訊據上訴人即被告丙○○固坦承確有上揭事實二之（一）持
    有如附表一所示第一級毒品海洛因7包之事實，惟堅詞否認
    有何販賣第一級、第二級毒品之犯行，並辯稱：事實二之（
    一）部分，其持有該海洛因之目的純係為供己施用等語；事
    實二之（二）部分，其僅係與證人甲○○共同合資向綽號「
    阿良」之人購買安非他命；事實二之（三）部分，乙○○係
    為掩護譚君博，方會如此指證，實則海洛因毒品係譚君博販
    賣予乙○○，其並沒有販賣海洛因毒品予乙○○云云。
二、經查：
（一）關於事實二之（一）被告丙○○持有第一級毒品海洛因部
      分：
    1.被告丙○○為警查獲時，經警扣得上開海洛因7包之事實
      ，為被告丙○○所供承不諱，並有現場照片6幀附卷及上
      開海洛因7包扣案可資佐證（見毒偵字第217號卷第7至8頁
      、26至28頁、38頁）。而該7包海洛因經送鑑定結果，確
      實含有海洛因成分，其中6包鑑餘淨重共計40.4公克，純
      度42.82%，另一包鑑餘淨重8.37公克，純度為0.5%乙節，
      並有法務部調查局96年1月26日調科壹字第09623007200號
      鑑定書在卷可按（見毒偵字第217號卷第44頁），是前揭
      事實顯堪認定。
    2.至檢察官起訴意旨雖認被告丙○○此部分所為，係涉犯毒
      品危害防制條例第4條第1項之販賣第一級毒品罪云云。惟
      查，上開被告丙○○持有第一級毒品海洛因之事實固堪認
      定，然被告丙○○平日有施用海洛因之行為，業據其供述
      甚明，且其此次及前揭於96年6月22日為警查獲後所採尿
      液，經送鑑定後確均呈鴉片類（嗎啡）陽性反應等情，亦
      有其驗尿報告及查獲毒品案件被移送者姓名、代碼對照表
      在卷可參（見毒偵字第217號卷第21頁、41頁、偵字第144
      43號卷第151之8頁反面、151之9頁反面），足徵其確有長
      期施用海洛因之習慣無訛。而扣案海洛因7包中，扣除純
      度僅有0.5%極微量之海洛因1包外，餘6包鑑餘之淨重為40
      .4公克，純度42.82固屬不低，但亦非極高，是若被告丙○○施用之數量、頻率較高，且與同有施用海洛因習慣之
      女友即同案被告潘巧凌共同施用，則以上開數量而言，僅
      足供其與女友自行施用，不能推論其係供販賣。準此，對
      於被告丙○○持有該海洛因之目的是否在於販賣他人，抑
      或僅係供己及女友施用，既猶有合理之懷疑，自不能僅因
      其持有上開數量、純度較高之海洛因，即遽認其必有將該
      海洛因販賣予他人營利之犯意。此外，既復查無其他積極
      證據足資證明被告丙○○確有起訴意旨所指販賣第一級毒
      品之犯行，則此部分自屬不能證明被告丙○○犯罪，併此
      敘明。
    3.另檢察官上訴意旨雖復略以：被告丙○○雖辯稱其於95年
      12月24日晚間9時50分許，為警在臺北縣三重市○○街16
      號前查扣之海洛因7包係供其施用，然上開海洛因已用分
      裝袋分裝妥適，且海洛因純度非常高，益證被告丙○○於
      95年12月間販賣海洛因之犯行甚明云云。然按持有毒品之
      原因既有多種可能，檢察官遽以被告扣得之海洛因毒品業
      已分裝，且純度甚高，即推論被告於95年12月間確有販賣
      毒品海洛因營利之犯行云云，尚嫌速斷，自非可採。
（二）關於事實二之（二）被告丙○○販賣第二級毒品安非他命
      予甲○○部分：
    1.被告丙○○與證人甲○○間確有卷附0000000000號行動電
      話通訊監察譯文所載之通話內容等事實，業據其於偵查、
      原審中供承不諱（見偵字第14443號卷第158至160頁、原
      審卷(一)第132頁、133頁），核與證人甲○○於偵查及原審
      之證述相符（見偵字第7670號卷第61頁、139至141頁、原
      審卷(二)第22至23頁），並有上開門號行動電話通訊監察譯
      文在卷可按（見偵字第7670號卷第27至31頁、133至134頁
      ）。而觀諸其等對話內容，其中：
    (1)證人甲○○於96年2月13日晚間8時16分53秒以所持000000
      0000門號行動電話與被告丙○○所持0000000000門號行動
      電話之通話內容：「（丙○○：喂！阿偉喔！我阿道啦！
      ）（甲○○：你現在才打來，你在哪裡？身上有沒有東西
      ？）（丙○○：有啦。）…（丙○○：你現在有欠是不是
      ？）…（甲○○：是有欠啦，但是錢不夠。）（丙○○：
      你自己看什麼時候啦，我等你。）」等語（見偵字第7670
      號卷第27、28頁之通訊監察譯文）。就前揭通話內容，證
      人甲○○於偵查中業已明確證稱：係被告丙○○打電話問
      其是否有欠安非他命，其回稱因缺錢，故沒錢去跟他拿等
      語（見偵字第7670號卷第139頁）。
    (2)證人甲○○於96年2月26日晚間8時38分3秒以所持0000000
      000門號行動電話與被告丙○○所持0000000000門號行動
      電話之通話內容：「（甲○○：我上次跟你問的男生的，
      現在怎樣？）（丙○○：喔，有啦。）（甲○○：已經拿
      回來了是不是，價錢跟你說的一樣是不是？）（丙○○：
      對。）（甲○○：好，我跟他說看看。）」；同日晚間9
      時1分46秒2人之通話內容為：「（丙○○：好，他已經決
      定了，是不是？）（甲○○：他要一半，一半多少錢？）
      （丙○○：一半3萬4呀。）（甲○○：好，我跟他說。）
      」等語（見偵字第7670號卷第29頁）。證人甲○○於偵查
      中就此部分通話內容明確證稱：通話內容中之「男生」係
      指甲基安非他命，其要跟丙○○拿甲基安非他命，問他價
      錢是否一樣，之前曾詢問過價錢一半是34,000元，譯文中
      所稱「他」是指小佩，其與小佩合資才夠拿一半，其向丙○○再次確認價錢後，與小佩（即施佩君）合資各出17,0
      00元，並於當晚開車載施佩君至臺北縣三重市○○路、重
      陽路口碰面，施佩君在車上等，其下車與騎機車前來之被
      告丙○○交易，其給被告丙○○3萬4千元，被告丙○○即
      交予其共計半兩之甲基安非他命兩包等語（見偵字第7670
      號卷第139至140頁）。
    (3)證人甲○○於96年2月28日晚間10時15分55秒，以所持000
      0000000門號行動電話與被告丙○○所持0000000000門號
      行動電話之通話內容為：「（甲○○：你男生的還有沒有
      ？就是我之前拿兩個半個的那種？）（丙○○：沒有那麼
      多了。）（甲○○：一個半個有沒有？）（丙○○：也沒
      有那麼多，4分之1有啦。）（甲○○：他要半個啦。）（
      丙○○：半個，沒有那麼多。）」等語；於96年3月1日凌
      晨1時48分25秒雙方之通話內容為：「（甲○○：你半個
      沒有了喔？）（丙○○：沒有。）（甲○○：哭么，人家
      要半個耶。）（丙○○：你跟他說沒有了，現在不好調，
      你問他看4分之1要不要？）（甲○○：4分之1喔，你要算
      多少？）」等語；於同日晚間10時13分7秒雙方之通話內
      容為：「（丙○○：現在都欠很難調的到，所以我說看4
      分之1要不要。）（甲○○：我前幾天已經跟人家說好半
      個了，錢也收了，現在剩4分之1，我不知道怎麼跟人家交
      代。）（丙○○：現在很難調的到，我不騙你，我這4分
      之1也是硬跟人家調的。）」等語（見偵字第7670號卷第3
      0至31頁）。證人甲○○於偵查中亦證稱：上開通話內容
      係其向被告丙○○問安非他命，4分之1是1兩的4分之1，
      半個是半兩，其實是其自己本身要買的，只是其不想讓被
      告丙○○知悉是其要拿的，而這次其確實有過去談，但因
      為其錢不夠，所以沒拿成等語（見偵字第7670號卷第140
      頁）。
    (4)證人甲○○於96年3月7日晚間8時5分47秒，以0000000000
      門號行動電話，與被告丙○○所持0000000000門號行動電
      話之通話內容為：「（甲○○：有沒有半個，半個多少？
      ）（丙○○：硬的喔？）（甲○○：對呀。）（丙○○：
      34。）（甲○○：現在有是不是？）（丙○○：還沒有啦
      ，要等一下。）（甲○○：你昨天跟我說有，哭么！現在
      怎麼辦？要多久才有？）（丙○○：如果有了，我馬上跟
      你說。）（甲○○：你昨天跟我說，這一兩天馬上有。）
      （丙○○：我也是要跟人家調呀，我昨天跟你說的時候，
      你又不快一點，好啦，我調調看有沒有。）」等語；於同
      日晚間8時21分41秒雙方之通話內容為：「（丙○○：喂
      ！有了啦）（甲○○：有了喔，那我等一下過去。）（丙○○：你快一點喔，我跟你說，你到光榮國中門口。）（
      甲○○：我先等人家拿錢過來。）（丙○○：那你再趕什
      麼，手腳快一點。）（甲○○：好，我馬上叫人拿錢過來
      。）（丙○○：光榮國中門口喔。）（甲○○：好！）」
      等語（見偵字第7670號卷第133至134頁）。證人甲○○於
      偵查亦證稱：通話內容中「硬的」係指安非他命，「半個
      」是半兩，「34」是34,000元，其向被告丙○○拿34,000
      元的安非他命，雙方約在光榮國中交易，有拿成，當場交
      錢交貨等語明確（見偵字第7670號卷第140、141頁）。
    2.又被告丙○○於偵查及原審亦均坦承上開通話內容，係有
      關買賣安非他命事宜（僅係辯稱共同合資向阿良購買），
      偵查中並供稱：96年2月26日，確實有與甲○○在三重市
      碰面，同年3月7日，亦確實有相約在光榮國中碰面等語（
      見偵字第14443號卷第158頁、159頁、原審卷(二)第34至36
      頁），核與證人甲○○前述所證相符，且證人甲○○於上
      開期間確有施用甲基安非他命之情，除其於偵查中所供承
      在卷（見偵字第7670號卷第60頁、原審卷(二)第19頁），其
      於96年3月15日為警查獲後所採尿液，確呈甲基安非他命
      類陽性反應，亦有臺灣檢驗科技股份有限公司96年3月27
      日編號CH/2007/30734號濫用藥物尿液檢驗報告、偵辦毒
      品案件尿液代碼對照表附卷可稽（見偵字第7670號卷第63
      頁、65頁），足認甲○○確有購買甲基安非他命之需求。
      而證人甲○○為警查獲時所扣得之透明結晶12包（毛重共
      計7.75公克，因鑑驗使用0.015公克，驗餘共毛重7.735公
      克），確實含有甲基安非他命成分乙節，並有上開公司96
      年3月16日編號CH/2007 /30729號濫用藥物檢驗報告在卷
      可按（見偵字第7670號卷第64頁）；證人甲○○亦證實上
      開扣案甲基安非他命12包，即係自被告丙○○處所拿取（
      見原審卷(二)第29頁、30頁），足徵證人甲○○證述係向被
      告丙○○購買安非他命兩次等情，應非子虛，堪以採信。
    3.被告丙○○雖辯稱：係與證人甲○○合資，向綽號「阿良
      」之人購買甲基安非他命，證人甲○○嗣於原審及本院本
      審亦改口附和此節云云（見原審卷(二)第19至21頁、本院本
      審卷第83頁反面至84頁）。然依前述通訊監察譯文之通話
      內容所示，均係證人甲○○與被告丙○○間，直接交涉買
      賣安非他命之事宜，其中證人甲○○多次詢問被告丙○○
      ，是否有足夠數量之安非他命，並曾詢問：「身上有沒有
      東西？」、「已經拿回來了是不是？」，被告丙○○除覆
      稱身上有東西外，亦屢次覆稱：「現在很難調的到，我不
      騙你，我這4分之1也是硬跟人家調的。」、「我也是要跟
      人家調呀，…好啦，我調調看有沒有。」等向他人調貨之
      內容，顯見證人甲○○係直接向被告丙○○交易甲基安非
      他命，而非共同向他人購買無疑，當以證人甲○○前揭於
      偵查中之證述較符合其等之通話內容，要屬可採。況其等
      於原審對於合資購買之時間，證人甲○○稱是96年3月1日
      該次，被告丙○○則稱係同年月7日晚間，證人甲○○稱
      買完後係其開車載施佩君回蘆洲住處，被告丙○○騎機車
      尾隨在後，被告丙○○則稱係其騎機車載證人甲○○到蘆
      洲住處（見原審卷(二)第29、34、36頁），2人所述互不相
      符，且其等於原審均稱僅有一起去向「阿良」購買1次（
      見原審卷(二)第21頁、32頁），亦與前述被告丙○○於偵查
      中供稱數度向「阿良」購買甲基安非他命等情有所出入（
      見偵字第14443號卷第158至160頁），而證人甲○○嗣於
      本院本審所證：應該是96年3月7日，該次1人出3萬4仟元
      去拿1兩云云（見本院本審卷第84頁），亦與其先前於原
      審所稱：是96年3月1日晚上8、9點過去，該次是半兩3萬4
      千元，我們1個人出1萬7千元云云（見原審卷(二)第20、29
      頁），顯有前後不相一致之情形，可徵其等於原審及本院
      本審所述要係臨訟卸責、迴護之詞，尚難採信。
    4.至被告丙○○雖否認販賣甲基安非他命予甲○○之犯行，
      而無法知悉其此部分販入甲基安非他命之成本，致無從確
      知其中之差價為何，惟一般民眾普遍認知非法交易毒品，
      向為政府查禁森嚴，且重罰不寬貸，衡諸常情，倘非有利
      可圖，絕無平白甘冒被重罰之高度風險之理，從而，舉凡
      有償交易，除足反證其確另基於某種非圖利本意之關係外
      ，通常尚難因無法查悉其販入毒品價額作為是否高價賣出
      之比較，諉無營利之意思，阻卻販賣犯行之追訴（最高法
      院87年度台上字第3164號判決意旨參照）。況如前所述，
      被告丙○○交付毒品時尚須另外約在他處見面，並向他人
      調取毒品，其所花時間、精力及冒遭警方查獲之風險之目
      的，無非在從中賺取價差牟利，至為灼然。是被告先後2
      次以34,000元販賣甲基安非他命各半兩予證人甲○○牟利
      之犯行，堪可認定。
（三）關於事實二之（三）被告丙○○販賣第一級毒品海洛因予
      乙○○部分：
    1.證人乙○○於96年6月13日、20日兩次各以11,000元之價
      格向被告丙○○購買半錢海洛因之事實，業據其於偵查及
      原審證述甚詳（見偵字第14443號卷第235頁、原審卷(二)第
      49頁、51頁、52頁），且證人乙○○於同年月22日為警查
      獲後所採尿液，經送臺灣檢驗科技股份有限公司鑑定後，
      確實呈鴉片類（嗎啡）陽性反應等情，亦有上開公司96年
      7月4日編號CH /2007/61044號濫用藥物檢物尿液檢驗報告
      、偵辦毒品案件尿液代碼對照表附卷可稽（見偵字第1444
      3號卷第151之8頁反面、151之11頁），足認其確有購買海
      洛因之需求。復按一般販毒者多會摻入部分葡萄糖至純度
      較高之海洛因中一併販售，除因施用純度太高之海洛因容
      易導致身體不適甚或暴斃之考量外，最主要之考量乃是降
      低單包成本，以俾經濟不寬裕者可以購買，並可因稀釋比
      例不同而加大從中賺取之差價。換言之，一般施用毒品者
      本身所購入者本即為摻有葡萄糖之海洛因，實無再自行研
      磨葡萄糖摻入海洛因之必要，惟本案竟於被告丙○○之住
      處查獲研磨機1台、糖1包，及如附表三編號1所示大量之
      毒品海洛因34包（鑑餘淨重共計159.38公克，純度85.19%
      ，有法務部調查局96年7月28日調科壹字第09623057630號
      鑑定書附偵字第14443號卷第181頁可憑），被告丙○○於
      偵查中亦供承扣案糖1包就是用來「洗」（即摻入稀釋之
      意）海洛因之用（見偵字第14443號卷第125頁），顯見被
      告丙○○有販賣海洛因予他人之能力及設備，亦足徵證人
      乙○○前揭證述，尚可採信。
    2.被告丙○○雖指摘證人乙○○係為袒護譚君博，方為如此
      證述云云。然查，其等與譚君博同為警方查獲後，證人乙○○並未於警詢筆錄中指證，有向被告丙○○或譚君博購
      買海洛因之情事，自無袒護譚君博之必要，且證人乙○○
      於96年8月28日偵查中之所以會證述上情，乃係因證人丁○○於96年8月23日偵查中業已提及此節（見偵字第14443
      號卷第227頁反面、第228頁），方為檢察官傳喚到案。而
      當時證人丁○○亦僅提及被告丙○○，並未敘及此部分與
      譚君博有關，亦可見證人乙○○所證，實與譚君博並無關
      連，被告丙○○此部分所辯，尚非可採。
    3.至被告丙○○雖辯稱：販賣海洛因予乙○○者乃係譚君博
      ，乙○○當天帶11,000元去找其，係為清償所積欠之賭款
      云云：然證人乙○○並未積欠被告丙○○賭債，及其當天
      去找被告丙○○，實際上係為償還其被查獲前兩天向被告
      購買半錢海洛因所欠共11,000元之價款等節，業據證人乙○○分別於偵查、原審及本院本審證述綦詳（見偵字第14
      443號卷第235頁、原審卷(二)第53頁、本院本審卷第185頁
      ），並經本院本審當庭勘驗原審97年5月21日開庭之錄音
      光碟無訛（見本院本審卷第146頁勘驗筆錄），且證人乙○○於原審亦明確證稱：雖然譚君博及被告丙○○均曾拿
      過海洛因予其，但其係找阿道即被告丙○○，亦係以電話
      聯絡被告丙○○等語（見原審卷(二)第50至51頁），可徵不
      論被告丙○○係單獨或與譚君博一同販賣，證人乙○○欲
      購買時係以被告丙○○為對象甚明。再證人乙○○於偵查
      中證稱：其96年6月13日，第一次購買時因不知道地方，
      故係先約在榮民總醫院見面，被告丙○○即派人來接其至
      上開臺北市○○區○○路住處等語（見偵字第14443號卷
      第235頁），證人丁○○於原審中亦證稱：當日係其去接
      證人乙○○，並指出當時乙○○係駕駛BMW牌自小客車，
      且為證人乙○○當庭確認無誤，而證人丁○○嗣亦證實，
      係被告丙○○要其去接證人乙○○等語（見原審卷(二)第57
      頁）；此亦顯見證人乙○○購買海洛因之直接對象乃係被
      告丙○○，當無疑義。是被告丙○○上開所辯及證人戊○○嗣於本院本審所證：丙○○的朋友向我們借了5萬元，
      到現在還沒有還，那個朋友我只知道叫「阿章」云云（見
      本院本審卷第81頁反面）；證人丁○○嗣於本院本審所證
      ：出事前2天，丙○○叫其帶乙○○來，是為賭債的事情
      ，其並未看過乙○○跟丙○○買過海洛因，在偵查中會說
      查獲當天凌晨有看到乙○○去找丙○○拿海洛因，是因為
      出事那天以後我有去丙○○那裡沒有經過他的同意拿他的
      東西，我害怕丙○○出來會找我，所以才在檢方作不實的
      筆錄云云（見本院本審卷第82頁反面至83頁），無非飾卸
      或顯係迴護之詞，均不足採。
    4.又雖因被告丙○○否認有販賣海洛因予乙○○之犯行，而
      無法知悉其此部分販入海洛因之成本，致無從確知其中之
      差價為何，如前所述，然被告丙○○持有純度高達85.19%
      之海洛因，直接供人施用之可能性甚微，並有稀釋所用之
      糖及研磨器，被告應係將海洛因摻糖稀釋後始售予他人，
      並從中賺取差價牟利，亦甚灼然。
    5.據此，被告丙○○先後2次以11,000元之價格販賣各半錢
      海洛因予乙○○之犯行，亦堪認定。
    6.另被告丙○○之辯護人雖於本院本審請求調閱臺灣宜蘭地
      方法院96年訴字第515號「張志源等毒品危害防治條例」
      案件全卷資料以證譚君博確有於系爭房屋販賣毒品海洛因
      予張志源之事實。然經核，譚君博究否確曾於系爭房屋販
      賣毒品海洛因予張志源，既已顯無以影響本院上開所為之
      認定，自無再予調閱之必要，附此敘明。
（四）綜上所述，本件事證已臻明確，被告丙○○上開持有第
      一級毒品海洛因；販賣第二級毒品；及販賣第一級毒
      品等犯行，均堪認定，應依法論科。
參、法律修正之比較適用：
一、按行為後法律有變更者，適用行為時之法律。但行為後之法
    律有利於行為人者，適用最有利於行為人之法律，修正後刑
    法第2條第1項定有明文。
二、被告行為後，毒品危害防制條例於98年5月20日經總統華總
    一義字第09800125141號令修正公布第4條、第11條、第11之
    1條、第17條、第20條、第25條條文；並自公布後6個月（即
    98年11月20日）施行（參酌98年6月8日法務部法檢字第0980
    802279號函依同條例第36條規定，修正條文自公布後6個月
    施行）。其中：
（一）關於毒品危害防制條例第4條第1項之販賣第一級毒品罪之
      規定，修正前毒品危害防制條例第4條第1項係規定「製造
      、運輸、販賣第一級毒品者，處死刑或無期徒刑；處無期
      徒刑者，得併科新臺幣1千萬元以下罰金。」，修正後之
      規定為「製造、運輸、販賣第一級毒品者，處死刑或無期
      徒刑；處無期徒刑者，得併科新臺幣2千萬元以下罰金。
      」經比較修正前、後之規定，可知販賣第一級毒品罪之法
      定本刑，就罰金刑部分由修正前之得併科新臺幣1千萬元
      以下罰金，提高為得併科新臺幣2千萬元以下罰金，自以
      修正前毒品危害防制條例第4條第1項之規定有利於被告。
（二）又關於毒品危害防制條例第4條第2項之販賣第二級毒品罪
      之規定，修正前毒品危害防制條例第4條第2項係規定「製
      造、運輸、販賣第二級毒品者，處無期徒刑或7年以上有
      期徒刑，得併科新臺幣7百萬元以下罰金。」，此部分修
      正為「製造、運輸、販賣第二級毒品者，處無期徒刑或7
      年以上有期徒刑，得併科新臺幣1千萬元以下罰金。」經
      比較修正前、後之規定，可知販賣第二級毒品罪之法定本
      刑，就罰金刑部分由修正前之得併科新臺幣7百萬元以下
      罰金，提高為得併科新臺幣1千萬元以下罰金，自以修正
      前毒品危害防制條例第4條第2項之規定有利於被告。
（三）另關於毒品危害防制條例第11條之規定，修正前毒品危害
      防制條例第11條第1項、第4項規定為：「持有第一級毒品
      者，處3年以下有期徒刑、拘役或新臺幣5萬元以下罰金。
      持有毒品達一定數量者，加重其刑至2分之1，其標準由行
      政院定之。」，行政院於93年1月7日訂定轉讓持有毒品加
      重其刑之數量標準，該標準第2條第1項第1款明定持有第
      一級毒品達淨重5公克以上者，加重其刑至2分之1；同條
      第2項規定前項所稱淨重，指除去包裝後之毒品重量。而
      修正後毒品危害防制條例第11條第1項、第3項規定為：「
      持有第一級毒品者，處3年以下有期徒刑、拘役或新臺幣5
      萬元以下罰金。持有第一級毒品純質淨重10公克以上者，
      處1年以上7年以下有期徒刑，得併科新臺幣1百萬元以下
      罰金。」，本件被告丙○○持有之第一級毒品海洛因7包
      （其中6包鑑餘淨重共計40.40公克、純度42.82%，另一包
      鑑餘淨重8.37公克，純度0.5%），顯合於毒品危害防制條
      例修正前之加重要件，經比較新舊法，自以修正前之毒品
      危害防制條例之規定較有利於被告。
（四）綜合比較新舊法之結果，應適用毒品危害防制條例修正前
      之規定，顯較有利於被告丙○○，是依刑法第2條第1項前
      段規定，自應整體適用修正前毒品危害防制條例之規定。
肆、論罪理由：
一、核被告丙○○所為：
（一）事實二之（一）部分，係犯修正前毒品危害防制條例第11
      條第1項之持有第一級毒品罪。又此部分雖經檢察官以販
      賣罪起訴，然如前所述，本院既查無販賣之積極證據，自
      應變更起訴法條，改論以持有第一級毒品罪。
（二）事實二之（二）部分，其2次行為，均係修正前犯毒品危
      害防制條例第4條第2項之販賣第二級毒品罪。被告丙○○
      販賣前持有甲基安非他命之低度行為，為其販賣第二級毒
      品之高度行為所吸收，均不另論罪。
（三）事實二之（三）部分，其2次行為，均係犯修正前毒品危
      害防制條例第4條第1項之販賣第一級毒品罪。被告丙○○
      第1次販賣前及第2次販賣前、後（按即指持有扣案如附表
      三編號1所示之海洛因34包部分）持有該海洛因之低度行
      為，為其販賣第一級毒品之高度行為所吸收，均不另論罪
      。
二、另被告有事實欄所述犯罪科刑執行情形，有本院被告前案紀
    錄表附卷可參，其於有期徒刑執行完畢後5年內，故意再為
    本件有期徒刑以上之各罪，均應論以累犯，除事實二（三）
    部分，所犯販賣第一級毒品罪之本刑為死刑及無期徒刑之罪
    ，依刑法第64條第1項、第65條第1項之規定不得加重外，其
    餘所犯各罪，均應依刑法第47條第1項之規定，加重其刑。
三、再查依卷證所示，事實二之（三）部分，被告遭警查獲第一
    級毒品毒品海洛因數量鑑餘淨重雖有159.38公克，然被告丙○○販賣海洛因之對象僅乙○○1人，係零星販賣，尚未造
    成嚴重毒害之擴散，此與動輒1次數百公克大量販賣第一級
    毒品之情形不同，且販賣毒品所得共僅11,000元【按第2次
    尚未取得價款（詳後述）】，以其情節論，惡性尚非重大，
    若依法定本刑科處最輕之無期徒刑，猶嫌過重，客觀上以一
    般國民生活經驗法則為之檢驗，足以引起一般人之同情，尚
    有堪資憫恕之處，本院認被告此部分所犯確尚存有足資憫恕
    之處，即令其處以法定最低本刑無期徒刑，猶嫌過重，爰就
    其所犯販賣第一級毒品部分，依刑法第59條之規定減輕其刑
    ，並先加後減之（法定本刑為死刑、無期徒刑部分不得加重
    其刑）。
四、被告被告丙○○所犯上開各罪間，犯意各別，行為互殊，應
    予分論併罰。
伍、撤銷改判有罪之理由：
一、原審以被告販賣第一、二級毒品犯行，事證明確，予以論罪
    科刑，固非無見。惟查：關於事實二之（一）部分，原判
    決於說明無證據證明被告係基於販賣之目的而販入或基此目
    的而持有後，即以公訴意旨認此部分被訴之犯罪與原判決認
    定販賣第一級毒品有罪部分，有集合犯之包括一罪關係，而
    不另為無罪之諭知。惟被告丙○○持有該第一級毒品之犯行
    ，既經起訴，原審竟未變更起訴法條，改論以持有第一級毒
    品罪；關於事實二之（二）（三）部分，刑法於94年2月2
    日修正公布，自95年7月1日施行後，既已刪除第56條關於連
    續犯之規定，則刑法修正施行後多次販賣毒品之犯行，即應
    回歸本來就應賦予複數法律效果之原貌而予分論併罰，始為
    允當。原審未察，就被告丙○○先後多次販賣第一級及第二
    級毒品之犯行部分，逕依集合犯之規定，分別論以一罪；
    關於事實二之（三）被告丙○○第2次販賣海洛因予乙○○
    部分，被告並未取得該次販賣海洛因所得價款乙情，迭據被
    告丙○○供陳在卷，且核與證人乙○○於偵查所證：其至被
    告之住處要付之前買海洛因所欠之1萬1千元時，被告向警員
    說是要還賭債，所以警員將錢清點後，就還其等語相符（見
    偵字第14443號第235頁），原審未察，即逕認係販賣所得予
    宣告沒收；又毒品危害防治條例已於98年5月20日修正，9
    8年11月20日施行，原審未及比較新舊法，以上均有未洽。
    檢察官上訴意旨，仍認關於事實二之（一）被告丙○○持有
    第一級毒品海洛因部分，應成立販賣第一級毒品罪；被告丙○○上訴意旨，猶執陳詞就事實二之（二）（三）部分否認
    販賣第一、第二級毒品犯行，雖均無理由，惟原判決既有上
    開可議而無可維持，自應由本院將原判決關於丙○○販賣第
    一、第二級毒品部分，及定應執行刑部分，均予撤銷改判。
二、爰審酌被告丙○○前有多項前科，其正值青壯之年，不思努
    力進取，明知海洛因、甲基安非他命等毒品對於人體有莫大
    之戕害，非唯擅自持有第一級毒品海洛因，且嗣為圖一己之
    私利，竟漠視毒品之危害性，而販賣海洛因、甲基安非他命
    等毒品於他人，嚴重危害國民身心健康及社會風氣，敗壞社
    會治安，惟兼衡其販賣毒品對象共僅2人、毒品數量、次數
    及犯罪所得，為警查獲時持有海洛因之數量，暨犯後猶否認
    大部分犯行之犯後態度及關於事實二之（一）所犯持有第一
    級毒品罪部分，符合中華民國96年罪犯減刑條例之規定等一
    切情狀，而判決如下：丙○○持有第一級毒品，累犯，處
    有期徒刑壹年，減為有期徒刑陸月；又販賣第二級毒品，
    累犯，處有期徒刑捌年陸月；又販賣第二級毒品，累犯，
    處有期徒刑捌年陸月；又販賣第一級毒品，累犯，處有期
    徒刑拾伍年陸月；又販賣第一級毒品，累犯，處有期徒刑
    拾伍年陸月。以上主刑部分並定其應執行為有期徒刑23年。
陸、關於沒收之說明：
（一）關於事實二之（一）部分，扣得如附表一編號1所示海洛
      因7包（其中6包鑑餘淨重共計40.40公克、純度42.82%，
      另一包鑑餘淨重8.37公克，純度0.5%），係屬查獲之第一
      級毒品，除檢驗用罄部分外，均應依毒品危害防制條例第
      18條第1項前段之規定，沒收銷燬之。如附表一編號2所示
      包裝袋7只，係用於包裹毒品，防其裸露、潮濕，便於攜
      帶，可與毒品分離，為被告丙○○所有，且供持有第一級
      毒品犯行所用之物，依刑法第38條第1項第2款宣告沒收。
（二）關於事實二之（二）部分，未扣案如附表二編號1、2所示
      ，被告丙○○販賣甲基安非他命予甲○○所得財物共計68
      ,000元，屬其犯販賣第二級毒品罪犯罪所得之物，應依毒
      品危害防制條例第19條第1項之規定宣告沒收，如全部或
      一部不能沒收時，以其財產抵償之。
（三）關於事實二之（三）部分，扣案如附表三編號1所示之毒
      品海洛因34包（鑑餘淨重共計159.38公克），係屬查獲之
      第一級毒品，除檢驗用罄部分外，均應依毒品危害防制條
      例第18條第1項前段之規定，沒收銷燬之。扣案如附表三
      編號2所示海洛因毒品之外包裝袋34只，係用於包裹毒品
      ，防其裸露、潮濕，便於攜帶，可與毒品分離；扣案如附
      表三編號3所示之電子磅秤2台、研磨機1台、分裝袋及糖
      各1包、提撥器4支等物，係屬被告丙○○販賣第一級毒品
      時用以秤重（電子磅秤）、分裝（分裝袋及提撥器）、研
      磨添加葡萄糖至海洛因內（研磨機及糖）所用，均為被告
      丙○○所有，且供本案販賣第一級毒品犯行所用之物，應
      依毒品危害防制條例第19條第1項前段之規定，宣告沒收
      。另未扣案如附表二編號3所示，被告丙○○販賣海洛因
      予乙○○所得財物11,000元，屬其犯販賣第一級毒品罪犯
      罪所得之物，應依毒品危害防制條例第19條第1項之規定
      宣告沒收，如全部或一部不能沒收時，以其財產抵償之。
（四）至扣案如附表四編所示甲基安非他命2包（鑑餘毛重共
      計4.189公克）數量尚非甚多，被告丙○○本人亦有施用
      甲基安非他命之犯行，有其此次為警查獲後之驗尿報告在
      卷可按（見偵字第14443號卷第151之9頁反面），且此次
      為警查獲時間，距離其先前於96年3月間販賣甲基安非他
      命予甲○○之犯行，已有3月之久，尚難認上開甲基安非
      他命與上開扣案如附表三編號2所示電子磅秤、研磨機、
      分裝袋、糖、提撥器等物及被告上開販賣甲基安非他命予
      甲○○之犯行間，有何關聯；甲基安非他命吸食器2組
      、止血帶2條、針筒24支等物，均係施用毒品所用之物，
      與被告丙○○所犯販賣第一級、第二級毒品之犯行間，亦
      無直接關連；帳冊3本、電話聯絡單4張、監視器鏡頭等
      物，被告丙○○稱係紀錄賭債所用，監視器鏡頭，係原屋
      主裝設（見偵字第14443號卷第124、125頁），亦無證據
      證明與本案所為販賣毒品犯行間有何關聯，爰均不諭知沒
      收，併此敘明。
柒、撤銷改判無罪部分：
一、起訴意旨略以：被告丙○○與潘巧凌（原審判決無罪，檢察
    官不服上訴，本院前審判決上訴駁回而確定）基於意圖營利
    而共同販賣第二級毒品甲基安非他命之犯意聯絡，透過0000
    000000門號行動電話作為聯絡工具，以如附表五所示之時間
    及聯絡方式，販賣甲基安非他命予真實姓名年籍不詳、綽號
    「扁兄」、「小雯」及「阿明」之人。因認被告丙○○此部
    分所為，亦涉犯毒品危害防制條例第4條第2項之販賣第二級
    毒品罪云云。
二、按犯罪事實應依證據認定之，無證據不得認定犯罪事實，刑
    事訴訟法第154條第2項定有明文。次按認定犯罪事實所憑之
    證據，雖不以直接證據為限，間接證據亦包括在內，然而無
    論直接證據或間接證據，其為訴訟上之證明，須於通常一般
    人均不致有所懷疑，而得確信其為真實之程度者，始得據為
    有罪之認定，倘其證明尚未達到此一程度，而有合理之懷疑
    存在時，即難遽採為不利被告之認定，最高法院88年度台上
    字第954號判決意旨可資參照。
三、起訴意旨認被告丙○○涉犯販賣第二級毒品犯行，無非係以
    卷附如附表五所示0000000000門號行動電話之通訊監察譯文
    、被告丙○○坦承有此部分之通話內容，且係與安非他命有
    關之供述等為其論據。
四、訊據被告丙○○固坦承有上開通話內容，惟堅詞否認有何販
    賣第二級毒品甲基安非他命予綽號「扁兄」等人之犯行，並
    辯稱：上開通話內容係其與綽號「扁兄」等人合購毒品之通
    話內容，並非販賣甲基安非他命予「扁兄」等人。
五、經查：
（一）依卷附0000000000門號行動電話通訊監察譯文所載：
    1.起訴意旨所指96年5月31日晚間9時19分34秒、9時32分34
      秒兩通與綽號「扁兄」（音譯）者所持0000000000門號行
      動電話之通話內容中，僅知綽號「扁兄」之人手中沒有毒
      品，要求「阿道」即被告丙○○快一點，並告知其一樣在
      5樓那裡等語，其中同案被告潘巧凌僅覆稱：「好！」等
      語。之後被告丙○○告知要出門了，「扁兄」告知在「一
      樣」的地方，其會等被告丙○○等語（見偵字第14443號
      卷第88頁），依前開通話內容，僅能得知「扁兄」因已無
      毒品，故急著找被告丙○○，並催被告丙○○快一點到某
      處會合，至於其係急著找被告丙○○購買毒品，抑或係如
      被告丙○○所辯，係急著一同合資去購買毒品，並無從由
      上開通話內容中確知。
    2.又起訴意旨所指96年6月10日凌晨3時5分32秒、3時24分33
      秒兩通與綽號「小雯」者所持0000000000門號行動電話之
      通話內容中（見偵字第14443號卷第91至93頁），僅係「
      小雯」向被告丙○○詢問其男友「育霖」（音譯）向被告
      丙○○拿毒品時，有無經過稀釋，並要被告丙○○不要再
      給「育霖」，「小雯」要自己向被告丙○○「接」貨，及
      討論「育霖」欠債之問題，其中並未提及毒品種類、價錢
      及數量，亦未提及交貨時間、地點，則被告丙○○之後是
      否果有販賣甲基安非他命予「小雯」之犯行，實難由此部
      分之通話內容得知。
    3.另起訴意旨所指96年6月13日下午5時20分20秒、5時29分4
      秒及5時33分44秒3通與綽號「阿明」（音譯）者所持0000
      000000門號行動電話之通話，均係同案被告潘巧凌與「阿
      明」之通話（見偵字第14443號卷第82、83頁），而通話
      內容中，僅知其與「阿明」約在三民國中見面，因找不到
      對方，改在加油站見面。至於其等見面之目的，係在交付
      安非他命並收取價金，抑或係如被告丙○○、同案被告潘
      巧凌所辯，係碰面向「阿明」拿錢後，共同合資至桃園找
      藥頭「阿基」購買甲基安非他命（見偵字第14443號卷第1
      28、129頁），實難由上開通話內容中確知。
（二）是由上開監聽譯文及被告丙○○之供述觀之，僅能知悉被
      告丙○○與「扁兄」等人係在聯絡與毒品有關之事宜，至
      於被告丙○○究係與「扁兄」、「阿明」合資購買毒品，
      或係直接販賣予其等，以及被告丙○○究竟有無販賣或交
      付毒品予「小雯」，並無旁證佐證其等確有交易毒品。據
      此，被告丙○○是否確有販賣第二級毒品予「扁兄」等人
      ，抑或僅係合資購買，既存有合理之懷疑，尚難遽為不利
      於被告丙○○之認定。
（三）此外，復查無其他積極證據足資證明被告丙○○確有起訴
      意旨所指前揭販賣第二級毒品罪犯行，自屬不能證明被告
      丙○○此部分犯罪。
六、至檢察官上訴意旨略以：雖然被告丙○○辯稱：附表五各編
    號所示與「扁兄」、「小雯」、「阿明」等人通話內容乃係
    被告丙○○與綽號「扁兄」等人合購毒品之通話內容，並非
    販賣甲基安非他命予「扁兄」等人等語，然觀諸通訊監察譯
    文，從未提及被告丙○○應就所購買之甲基安非他命出資若
    干，顯見被告丙○○辯稱其與「扁兄」等人合資購買毒品乙
    詞，既與事實不符，且與常情有悖。再被告丙○○於警詢中
    亦坦承於起訴書所載之時、地，以0000000000號行動電話與
    「扁兄」、「小雯」、「阿明」聯繫交易甲基安非他命並完
    成交易等語；足認被告丙○○確有販賣甲基安非他命予「扁
    兄」等人之犯行，應堪認定云云。惟查，被告丙○○固自白
    曾以0000000000號行動電話，與「扁兄」、「小雯」、「阿
    明」聯繫交易甲基安非他命並完成交易等情，然被告丙○○
    前揭自白，尚乏其他積極證據可資佐證，且卷附其等通訊譯
    文記載之內容，僅得證明其等確曾因毒品事宜所有聯繫，而
    其等是否實際進行甲基安非他命交易，並無由證明，既無從
    排除被告丙○○與「扁兄」等人或係基於合購等買賣以外之
    原因而聯繫，自難僅執被告丙○○前揭自白，即遽認被告丙○○確有販賣第二級毒品甲基安非他命之犯行，附此敘明。
七、撤銷改判無罪之理由：
    原審就被告丙○○此部分被訴涉犯販賣第二級毒品罪部分，
    以其與前開事實二之（二）經本院論罪科刑之販賣第二級毒
    品罪部分，有集合犯之包括一罪關係，而就此部分不另為無
    罪之諭知，尚非合法。檢察官上訴意旨仍執前詞認被告此部
    分應構成犯罪，雖無理由，惟原審就此部分不另為無罪之諭
    知，亦非適法，自應由本院撤銷此部分判決，以不能證明被
    告此部分犯罪，另諭知無罪之判決。
捌、被告丙○○業經判決確定部分之說明：
一、違反槍砲彈藥刀械管制條例第12條第4項部分：本院上訴審
    判決「未經許可，持有子彈，累犯，處有期徒刑陸月，併科
    罰金新臺幣伍萬元，罰金如易服勞役，以新臺幣壹仟元折算
    壹日。附表二編號五所示之物品（即制式子彈貳顆），沒收
    之」，不服上訴，經最高法院98年度台上字第4334號判決上
    訴駁回確定。
二、違反毒品危害防制條例第11條第2項部分：本院上訴審判決
    「持有第二級毒品，累犯，處有期徒刑陸月。附表一編號二
    所示之毒品（即大麻壹包鑑餘毛重壹點伍公克），沒收銷燬
    之，附表二編號四所示之物品（即大麻之外包裝袋壹只），
    沒收之」，不服上訴，經最高法院98年度台上字第4334號判
    決上訴駁回確定。
據上論斷，應依刑事訴訟法第369條第1項前段、第364條、第299
條第1項前段、第300條，修正前毒品危害防制條例第4條第1項、
第2項、第11條第1項、第18條第1項前段、第19條第1項，刑法第
11條前段、第47條第1項、第59條、第51條第5款、第38條第1項
第2款，中華民國96年罪犯減刑條例第2條第1項第3款、第7條，
判決如主文。
本案經檢察官曾忠己到庭執行職務。
中    華    民    國    99    年    4     月    30    日
                  刑事第一庭審判長法  官  葉騰瑞
                                  法  官  莊明彰
                                  法  官  王炳梁
以上正本證明與原本無異。
販賣毒品部分如不服本判決，應於收受送達後10日內向本院提出
上訴書狀，其未敘述上訴之理由者並得於提起上訴後10日內向本
院補提理由書（均須按他造當事人之人數附繕本）「切勿逕送上
級法院」。
被告對於持有第一級毒品部分不得上訴。
                                  書記官  陳佳伶
中    華    民    國    99    年    4     月    30    日
附表一：
┌──┬────────┬─────────────┬──┐
│編號│  項       目   │扣案沒收物品              │備註│
├──┼────────┼─────────────┼──┤
│    │持有第一級毒品罪│海洛因柒包（其中陸包鑑餘淨│    │
│ 1  │                │重共計肆拾點肆零公克、純度│    │
│    │                │百分之肆拾貳點捌貳，另一包│    │
│    │                │鑑餘淨重捌點參柒公克，純度│    │
│    │                │百分之零點伍）            │    │
│    │                │                          │    │
├──┼────────┼─────────────┼──┤
│ 2  │持有第一級毒品罪│毒品之外包裝袋柒只        │    │
│    │                │                          │    │
└──┴────────┴─────────────┴──┘
附表二：
┌──┬────────┬─────────────┬──┐
│編號│  項       目   │未扣案沒收物品            │備註│
├──┼────────┼─────────────┼──┤
│ 1  │販賣第二級毒品罪│第壹次販賣第二級毒品所得新│    │
│    │                │臺幣參萬肆仟元            │    │
├──┼────────┼─────────────┼──┤
│ 2  │販賣第二級毒品罪│第貳次販賣第二級毒品所得新│    │
│    │                │臺幣參萬肆仟元            │    │
├──┼────────┼─────────────┼──┤
│ 3  │販賣第一級毒品罪│第壹次販賣第一級毒品所得新│    │
│    │                │臺幣壹萬壹仟元            │    │
└──┴────────┴─────────────┴──┘
附表三：
┌──┬────────┬─────────────┬──┐
│編號│  項       目   │扣案沒收物品              │備註│
├──┼────────┼─────────────┼──┤
│ 1  │販賣第一級毒品罪│海洛因參拾肆包（鑑餘淨重共│    │
│    │                │計壹佰伍拾玖點參捌公克）  │    │
├──┼────────┼─────────────┼──┤
│ 2  │販賣第一級毒品罪│毒品之外包裝袋參拾肆只    │    │
├──┼────────┼─────────────┼──┤
│ 3  │販賣第一級毒品罪│電子磅秤貳台、研磨機壹台、│    │
│    │                │分裝袋、糖各壹包、提撥器肆│    │
│    │                │支                        │    │
└──┴────────┴─────────────┴──┘
附表四：
┌──┬────────┬─────────────┬──┐
│編號│  項       目   │扣案不予沒收物品          │備註│
├──┼────────┼─────────────┼──┤
│    │與本案犯罪事實無│甲基安非他命2包（鑑餘毛重 │    │
│ 1  │關之物          │共計4.189公克）、甲基安非 │    │
│    │                │他命吸食器2組、止血帶2條、│    │
│    │                │針筒24支帳冊3本、電話聯絡 │    │
│    │                │單4張、監視器鏡頭         │    │
└──┴────────┴─────────────┴──┘
附表五：
┌───┬───────┬──────────┬────────┐
│編  號│   時    間   │   聯絡方式         │   販賣情形     │
├───┼───────┼──────────┼────────┤
│      │96年5月31日   │丙○○、潘巧凌以0922│潘巧凌、丙○○共│
│  1   │21時19分34秒  │286186號行動電話與「│同販賣甲基安非他│
│      │、21時分34秒  │扁兄」所使用之098967│命予「扁兄」，並│
│      │              │4962號行動電話聯繫。│完成交易。      │
├───┼───────┼──────────┼────────┤
│      │96年6月10日3  │丙○○、潘巧凌以0922│潘巧凌、丙○○共│
│  2   │時5分32秒、3  │286186號行動電話與「│同販賣甲基安非他│
│      │時24分33秒    │小雯」所使用之096128│命予「小雯」，並│
│      │              │7250號行動電話聯繫。│完成交易。      │
├───┼───────┼──────────┼────────┤
│      │96年6月13日17 │丙○○、潘巧凌以0922│潘巧凌、丙○○於│
│  3   │20分20秒、17時│286186號行動電話與「│96年6月13日，與 │
│      │29分5秒       │阿明」所使用之092744│「阿明」約在臺北│
│      │              │5133號行動電話聯繫。│縣蘆洲市三民國中│
│      │              │                    │附近交易甲基安非│
│      │              │                    │他命。          │
└───┴───────┴──────────┴────────┘
附錄本案論罪科刑法條全文：
毒品危害防制條例第4條第1項、第2項：
製造、運輸、販賣第一級毒品者，處死刑或無期徒刑；處無期徒
刑者，得併科新臺幣1千萬元以下罰金。
製造、運輸、販賣第二級毒品者，處無期徒刑或7年以上有期徒
刑，得併科新臺幣7百萬元以下罰金。
毒品危害防制條例第11條第1項：
持有第一級毒品者，處3年以下有期徒刑、拘役或新臺幣5萬元以
下罰金。

司法院資訊處製作；財團法人民間司法改革基金會備份。
